臺灣臺中地方法院民事裁定　　　　　　 100年度家聲字第16號
聲　請　人　賴筠惠
相　對　人　賴敬升
上列當事人間請求定扶養費事件，本院裁定如下：
    主  文
相對人應自本裁定確定之日起至未成年子女賴彥綸成年之日止，
按月於每月五日，給付聲請人關於賴彥綸扶養費新臺幣玖仟元。
如有遲誤一期履行，其後之給付視為亦已到期。
程序費用由相對人負擔。
    理  由
一、聲請意旨略以：聲請人與相對人未婚生有未成年子女賴彥綸
    （男、民國○○○年○月○○日生），已為相對人於同年十
    一月十四日認領及申請登記，並約定未成年子女賴彥綸權利
    義務之行使或負擔，由聲請人任之。惟相對人未分擔未成年
    子女賴彥綸之扶養費，爰依法請求相對人應自本裁定確定之
    日起，至未成年子女賴彥綸成年之日止，按月於每月五日，
    給付聲請人關於未成年子女賴彥綸之扶養費新臺幣（下同）
    二萬元，如遲誤一期履行，其後之給付視為亦已到期等語。
二、按法院依民法第一千零五十五條之規定，為酌定、改定或變
    更時，得命交付子女、未行使或負擔權利義務之一方與未成
    年子女會面交往之方式與期間、給付扶養費、交付身分證明
    文件或其他財物，或命為相當之處分，並得訂定必要事項；
    前項扶養費之給付，法院得依聲請或依職權，命為一次給付
    或分期給付，非訟事件法第一百二十七條定有明文。上開規
    定依非訟事件法第一百三十條規定，準用於非婚生子女經認
    領時，有關對於未成年子女權利義務之行使負擔事件。又未
    成年子女之父或母得以自己名義，依非訟事件法第七十一條
    之六（即現行法第一百二十七條）規定，聲請他方給付未成
    年子女之扶養費（最高法院九十四年度台抗字第三六四號民
    事裁定參照）。次按關於扶養之程度，應按受扶養權利者之
    需要，與負扶養義務者之經濟能力及身分定之。故扶養費數
    額之多寡，亦應依此情形而為適當之酌定，不得僅以某一唯
    一標準定之（最高法院八十四年度台上字第二八八八號民事
    判決參照）。換言之，未成年子女所得受扶養之程度，應按
    受扶養權利者即未成年子女之需要，與負扶養義務者即父或
    母之經濟能力及身分為適當之酌定。
三、查：(一)聲請人與相對人未婚生有未成年子女賴彥綸，已為相
    對人於同年十一月十四日認領及申請登記，雙方並約定未成
    年子女賴彥綸權利義務之行使或負擔，由聲請人任之等事實
    ，業據聲請人提出戶籍謄本為憑，相對人經通知並未到庭爭
    執。是聲請人此部分主張，核屬可採。聲請人與相對人既為
    未成年子女賴彥綸之父母。揆諸前揭說明，聲請人為未成年
    子女賴彥綸之母，其以自己名義請求未成年子女賴彥綸之父
    即相對人，給付未成年子女賴彥綸之扶養費，自屬有據。(二)
    行政院主計處每年發布之『家庭收支調查報告』，經常性支
    出包括消費性支出及非消費性支出，其項目已經包括食衣住
    行育樂及保險等生活範圍，且係不分成年人與未成年人一般
    日常生活之支出，固非無反映國民生活水準之功能，惟衡諸
    目前國人貧富差距擴大，且漸有Ｍ型化社會之趨勢，在財富
    集中於少數人之情況下，若以該調查報告所載之統計結果作
    為支出標準，如非家庭收入達中上程度者，恐難以負荷，此
    觀諸前揭家庭收支調查報告所載以子女居住地域之臺中市市
    民，九十八年每人每月經常性支出高達二萬三千一百八十五
    元（元以下四捨五入），以一家四口計算，每月支出九萬餘
    元，若家庭總收入未達十二萬元以上（按：應有一定比例作
    為儲蓄、置產或投資用）者，顯均無法負擔此一生活支出水
    平，殆屬顯然。而聲請人之前為美容師，後轉作房屋仲介，
    目前失業無工作，名下查無財產資料，九十八年度所得給付
    總額為一萬五千三百五十三元，九十七年度所得給付總額為
    三千三百八十三元；相對人任職動物保護團體講師，名下則
    有汽車二筆，無價值，九十八年度所得給付總額為六萬一千
    五百零三元，九十七年度所得給付總額為二萬一千五百七十
    二元，因經合法通知未到庭陳述，亦未提出書狀作何聲明，
    故無法得悉其現確實從事何工作及薪水若干，除據聲請人陳
    明外，並有本院依職權利用稅務電子閘門調取聲請人與相對
    人最近二年之所得、財產調件明細表可稽，顯見聲請人及相
    對人合計之收入應屬中下程度，以前揭家庭收支調查報告內
    容作為其等扶養子女所需之標準，顯然過高。本院衡酌其等
    身分地位及經濟能力，認以每月一萬八千元作為子女扶養所
    需之標準，較為妥適。再參聲請人及相對人分別為五十九年
    三月三十一日生、五十六年二月十九日生（見卷附戶籍謄本
    ），均正值壯年，且非無工作能力，是本院認聲請人與相對
    人應依一比一之比例分擔子女之扶養費，亦即聲請人對於相
    對人所得請求子女之扶養費以每月九千元為適當。聲請人逾
    此數額之請求，則無理由。惟此部分屬子女權利義務行使或
    負擔之內容，本院自得依職權審酌，不受當事人聲明之拘束
    ，自不生其餘聲請駁回之問題。(三)再者，扶養費乃維持受扶
    養權利人生活所需之費用，其費用之需求係陸續發生，故應
    以分期給付為原則，而本件除無其他特別情事足資證明有命
    扶養義務人一次給付之必要外，命扶養義務人一次給付鉅額
    之扶養費用總數亦不可能。綜上，本院認相對人應自本裁定
    確定之日起，至未成年子女賴彥綸成年之日止，按月於每月
    五日，給付聲請人關於未成年子女賴彥綸之扶養費九千元。
    (四)又本件命相對人分期給付扶養費部分，為恐日後相對人有
    拒絕或拖延之情，而不利子女之利益，應參酌非訟事件法第
    一百二十七條第二項之規定，併諭知如相對人遲誤一期履行
    ，其後之給付視為亦已到期，以確保未成年子女受扶養之權
    利，爰裁定如主文所示。
四、依非訟事件法第一百四十條之一第三項、第一百二十二條第
    三項前段，裁定如主文。
中    華    民    國    100   年    2     月    22    日
                    家事法庭  法  官  王靜秋
以上為正本係照原本作成。
如對本裁定抗告須於裁定送達後十日內向本院提出抗告狀（需附
繕本）。
中    華    民    國    100   年    2     月    22    日
                              書記官  李培淇